【裁判字號】    89,上訴,1091
【裁判日期】    890928
【裁判案由】    偽造文書等
【裁判全文】
臺灣高等法院高雄分院刑事判決          八十九年度上訴字第一九一號
    上  訴  人
    即  被  告  甲○○
右上訴人因偽造文書等案件，不服臺灣高雄地方法院八十九年度交訴字第九七號中華
民國八十九年六月十五日第一審判決（起訴案號：臺灣高雄地方法院檢察署八十八年
度偵字第一六七八六號），提起上訴，本院判決如左：
      主      文
上訴駁回。
      事      實
一、甲○○前有煙毒及違反麻醉藥品管理條例等前科，其中於民國八十三年間因違反
    麻醉藥品管理條例案件，經原審判處有期徒刑五月確定，於八十七年三月四日執
    行完畢，猶不知悔改。於八十八年七月三日晚間約八、九時許，在屏東縣新園鄉
    某處與朋友共同飲酒後，明知已酒醉，不能安全駕駛動力交通工具，竟仍於同月
    四日凌晨貿然駕駛其友人黃文火所有之車牌號碼ＶＮ—三六四三號自用小客車欲
    北上台中，是日凌晨二時四十分許，於其行經國道一號高速公路北上三五五公里
    岡山收費站附近，因超速為警攔車稽查，並以酒精測試器檢測其酒精濃度，其呼
    氣酒精濃度高達每公升０‧七七毫克。另甲○○因未考領駕駛執照及酒醉駕車恐
    遭追訴處罰，竟基於同一犯意，冒用黃文火之名義，於內政部警政署國道高速公
    路警察局第五警察隊岡山分隊（以下簡稱岡山分隊）員警所填發如附表編號一至
    三所示之內政部警政署國道公路警察局舉發違反道路交通管理事件通知單（以下
    簡稱違規通知單，一式四聯），偽簽「黃文火」之署押並於如附表編號一所示之
    違規通知單通知聯上捺指印，表示已收到該違規通知單之意思，持以行使而交回
    員警處理；復同時接續在如附表編號四之酒精濃度測試單上被測人欄偽簽「黃文
    火」之署押並捺指印；旋為員警將其帶回岡山分隊製作警訊筆錄，甲○○復承上
    之同一犯意，於同日凌晨三時許在承辦員警所製作之如附表編號五所示之警訊筆
    錄內，又偽簽「黃文火」之署押並捺指印，足以生損害於黃文火及警察機關對於
    犯罪偵查與道路交通管理之正確性。
二、案經內政部警政署國道高速公路警察局第五警察隊移送臺灣高雄地方法院檢察署
    檢察官偵查起訴。
      理      由
一、右揭犯罪事實，業據上訴人即被告甲○○於警訊、偵查中、原審及本院自白不諱
    ；而按醫學文獻所知，酒精對人體影響乃依血中酒精濃度（呼氣酒精濃度乘以二
    ○○至二三○為當時血中酒精濃度），呼氣濃度達○‧二五ＭＧ＼Ｌ時將造成輕
    度中毒；呼氣濃度達○‧五ＭＧ＼Ｌ時，將影響駕駛；呼氣濃度達：○．七五Ｍ
    Ｇ＼Ｌ時，將造成思考、個性及行為改變；呼氣濃度達一ＭＧ＼Ｌ時，將造成中
    度中毒而有步態不穩、噁心、嘔吐、精神混惑不清等症狀等情，本件被告為警查
    獲時呼氣酒精濃度既高達每公升○．七七毫克，則其於駕車時，已達不能安全駕
    駛之程度，堪予認定。此外，復有酒精濃度測單、警訊筆錄各乙份及違規通知單
    通知聯三紙附於警卷可稽，被告自白與事實相符，堪予採信。本件事證明確，被
    告犯行洵堪認定。
二、被告甲○○服用酒類後，不能安全駕駛動力交通工具而仍駕駛上開車輛，核其所
    為，係犯刑法第一百八十五條之三之公共危險罪；又被告甲○○接續在如附表編
    號一、二、三所示之文書內偽簽「黃文火」之姓名及捺指印，並持之交回員警處
    理，足以生損害於黃文火本人及警察機關對於道路交通管理之正確性，核其所為
    ，係犯刑法第二百十七條第一項、第二百十六條、第二百十條之偽造署押罪及行
    使偽造私文書罪；且被告本於同一犯意，接續在如附表編號四、五所示之酒精濃
    度測試單被測人欄、警訊筆錄偽簽「黃文火」之姓名捺指印，核其所為，係犯刑
    法第二百十七條第一項之偽造署押罪。被告為免暴露身分並圖卸刑責，其先後在
    如附表所示之違規通知單、酒精濃度測單、警訊筆錄上，多次偽造「黃文火」之
    署押、指印之行為，均係基於同一犯意所為，為接續行為，屬實質上之一行為，
    應論以接續犯。又被告接續在如附表編號一至三所示之違規通知單上偽造署押、
    指印之偽造署押行為，係偽造私文書之部分行為，不另論罪，而其偽造私文書後
    復持以行使，偽造之低度行為應為行使之高度行為所吸收，亦不另論。被告以一
    行為觸犯偽造署押及行使偽造私文書之罪名，為想像競合犯，依刑法第五十五條
    之規定，應從較重之行使偽造私文書罪處斷。另被告所犯前開公共危險罪與行使
    偽造私文書罪間，犯意各別，罪名互殊，應予分論併罰。公訴人起訴事實雖未敘
    及被告在如附表編號四所示之酒精濃度測試單上，偽造「黃文火」署名及指印部
    分之犯行，然該部分事實與前揭公訴人起訴行使偽造私文書部分之犯罪事實，具
    有實質上一罪之關係，應為起訴效力所及，本院自應併予審理。至公訴意旨雖認
    被告先後在違規通知單、酒精濃度測試單及警訊筆錄上偽造署押之行為，應依連
    續犯規定論以一罪，然被告先後在違規通知單、酒精濃度測試單、警訊筆錄上多
    次偽造署押及指印之行為，係基於同一犯意所為之接續行為，為接續犯，應屬單
    純一罪，已如前述，是公訴人認其行為係屬連續犯，尚有誤會。又被告甲○○前
    有煙毒及違反麻醉藥品管理條例等前科，其中於八十三年間因違反麻醉藥品管理
    條例案件，經原審判處有期徒刑五月確定，於八十七年三月四日執行完畢乙節，
    有本院被告全國前案紀錄表附卷足參，其於前案執行完畢後五年以內，再犯有期
    徒刑以上之本件二罪，均應論以累犯。
三、原審因而適用刑法第一百八十五條之三、第二百十六條、第二百十條、第二百十
    七條第一項、第五十五條、第四十七條、第二百十九條、第五十一條第五款之規
    定，並審酌被告酒醉駕車嚴重危害其他用路人通安全，已屬不該，於為警查獲時
    ，竟仍冒用他人名義應訊，惡性非輕，惟念其事後坦承犯行，在庭態度尚佳等一
    切情狀，就被告公共危險罪部分量處有期徒刑三月，就被告行使偽造文書部分量
    處有期徒刑四月，並定其應執行刑有期徒刑六月。並認被告在如附表所示之文書
    上偽造「黃文火」之署押及指印（如附表編號一、二、三所示文書之移送聯、回
    覆聯及存查聯，雖未扣案，但不能證明業已滅失），不問屬於被告與否，均應依
    刑法第二百十九條規定宣告沒收之。經核原判決認事用法並無不合，量刑亦屬適
    度。被告上訴意旨，指摘原判決量刑過重不當，為無理由，應予駁回。
據上論斷，應依刑事訴訟法第三百六十八條，判決如主文。
本案經檢察官羅正平到庭執行職務。
中    華    民    國     八十九     年       九       月     二十八     日
                              臺灣高等法院高雄分院刑事第三庭
                                  審判長法官  莊秋桃
                                        法官  魏式璧
                                        法官  謝宏宗
右正本證明與原本無異。
偽造文書罪部分如不服本判決，應於判決送達後十日內向本院提出上訴狀，其未述
理由者並應於提出上訴狀後十日內向本院補提理由書（應附繕本)。
公共危險罪部分不得上訴。
                                      書記官  陳靖華
中    華    民    國     八十九     年       九       月     二十九     日
附錄：本判決論罪科刑法條：
刑法第二百十六條
行使第二百十條至第二百十五條之文書者，依偽造、變造文書或登載不實事項或使登
載不實事項之規定處斷。
刑法第二百十條
偽造、變造私文書，足以生損害於公眾或他人者，處五年以下有期徒刑。
刑法第一百八十五條之三
服用毒品、麻醉藥品、酒類或其他相類之物，不能安全駕駛動力交通工具而駕駛者，
處一年以下有期徒刑、拘役或三萬元以下罰金。
附表：
┌───┬───────────┬─────────────┬─────┐
│編  號│  文  書  名  稱      │  偽造之署押（含指印）    │備  註    │
├───┼───────────┼─────────────┼─────┤
│  一  │內政部警政署國道公路警│  「黃文火」之署押及指印各│一式四聯  │
│      │察局公警局字（八四）第│  乙枚（指印僅偽造於通知聯│（通知聯、│
│      │0000000號舉發違│  ，移送聯、回覆聯及存查聯│移送聯、回│
│      │反道路交通管理事件通知│  均無偽造之指印）        │覆聯、存查│
│      │單                    │                          │聯）      │
├───┼───────────┼─────────────┼─────┤
│  二  │內政部警政署國道公路警│  「黃文火」之署押乙枚    │一式四聯  │
│      │察局公警局字（八四）第│                          │（通知聯、│
│      │0000000號舉發違│                          │移送聯、回│
│      │反道路交通管理事件通知│                          │覆聯、存查│
│      │單                    │                          │聯）      │
├───┼───────────┼─────────────┼─────┤
│  三  │內政部警政署國道公路警│  「黃文火」之署押乙枚    │一式四聯  │
│      │察局公警局字（八四）第│                          │（通知聯、│
│      │0000000號舉發違│                          │移送聯、回│
│      │反道路交通管理事件通知│                          │覆聯、存查│
│      │單                    │                          │聯）      │
├───┼───────────┼─────────────┼─────┤
│  四  │酒精濃度測試單        │「黃文火」之署押及指印各乙│          │
│      │                      │枚。                      │          │
├───┼───────────┼─────────────┼─────┤
│  五  │岡山分隊警訊筆錄      │「黃文火」之署押乙枚及指印│          │
│      │                      │六枚。                    │          │
└───┴───────────┴─────────────┴─────┘
                                                                        Ｂ


司法院資訊處製作；財團法人民間司法改革基金會備份。
